【裁判字號】    95,易,922
【裁判日期】    951110
【裁判案由】    誣告
【裁判全文】
臺灣板橋地方法院刑事判決               95年度易字第922號
公  訴  人  臺灣板橋地方法院檢察署檢察官
被      告  丙○○
被      告  乙○○
選任辯護人  蘇進文  律師
上列被告等因誣告等案件，經檢察官提起公訴〔９５年度偵字第
３３３３號、９５年度偵字第３９５１號、９５年度偵字第７５
２８號〕，暨移請併案審理〔９５年度偵字第２８４７１號〕；
本院裁定丙○○、乙○○調查證據、審理程序分離，乙○○部分
行簡式審判程序，茲判決如下：
    主  文
乙○○連續未指定犯人，而向該管公務員誣告犯罪，處拘役伍拾
日，如易科罰金，以銀元參佰元折算壹日。
丙○○無罪。
    事  實
甲、乙○○磐帛國際股份有限公司〔下稱磐帛公司〕會計，鄭文
    祥〔業經公訴人處分不起訴〕為乙○○之夫，亦為該公司名
    義上負責人，乙○○明知由磐帛公司簽發如附表壹、附表貳
    所示支票，業由該公司實際負責人丙○○交付與甲○○擔任
    負責人之勝順纖維股份有限公司作為代工費用，並未遺失，
    因無力給付票款，乙○○竟基於概括犯意，攜同不知情之鄭
    文祥，先後於民國〔下同〕９４年５月２７日，在彰化銀行
    蘆洲分行填載遺失票據申報書、票據掛失止付通知書，謊報
    附表壹所示票據『金額、受款人、發票日期均空白，約於４
    月份在路上遺失』，同年６月２９日，在上址，謊報附表貳
    所示票據『金額、受款人、發票日期均空白，在公司附近遺
    失』，均請求臺北市政府警察局、臺北縣政府警察局協助偵
    查『侵占遺失物』、『竊盜』罪嫌，連續未指定犯人，向臺
    北市政府警察局、臺北縣政府警察局司法警察誣告犯罪；乙○○於所誣告之案件，裁判確定前自白，並接受裁判。
乙、案經桃園縣政府警察局桃園分局、臺北縣政府警察局蘆洲分
    局、臺北市政府警察局中山分局、臺北縣政府警察局三重分
    局報告及移送臺灣板橋地方法院檢察署檢察官偵查起訴。
    理  由
甲、有罪部分〔即被告乙○○部分〕：
    壹、上揭事實，業據被告乙○○坦承不諱〔參見本院準備程
        序筆錄、審判筆錄〕，核與〔壹〕鄭文祥陳述情節〔參
        見臺灣桃園地方法院檢察署９５年度偵字第３４６號卷
        第４４頁，臺灣臺北地方法院檢察署９５年度偵字第２
        ２３７號卷第７頁至第１１頁，臺灣板橋地方法院檢察
        署９５年度偵字第３９５１號卷第３４頁至第３７頁，
        ９５年度偵字第７５２８號卷第６頁至第９頁〕。〔貳
        〕證人廖秋惠結證情節〔參見臺灣桃園地方法院檢察署
        ９５年度偵字第３４６號卷第４５頁〕。〔參〕被害人
        王蒼頡之陳述情節〔參見臺灣臺北地方法院檢察署９５
        年度偵字第２２３７號卷第２４頁至第２７頁〕。〔肆
        〕被害人甲○○之陳述情節〔參見臺灣臺北地方法院檢
        察署９５年度偵字第２２３７號卷第２８頁至第３１頁
        ，臺灣板橋地方法院檢察署９５年度偵字第３９５１號
        卷第４１頁至第４３頁，９５年度偵字第７５２８號卷
        第１３頁至第１５頁〕。〔伍〕被害人劉志成陳述被害
        情節〔參見臺灣板橋地方法院檢察署９５年度偵字第３
        ９５１號卷第３８頁至第６０頁〕。〔陸〕證人吳天銘
        偵查時結證情節〔參見臺灣板橋地方法院檢察署９５年
        度偵字第３９５１號卷第６７頁背面、第６８頁正面〕
        ，互核相符，復有〔一〕遺失票據申請書、票據掛失止
        付通知書影本各貳件〔附臺灣桃園地方法院檢察署９５
        年度偵字第３４６號卷第３５頁至第３８頁〕。〔二〕
        支票正反面及退票理由單影本〔附臺灣桃園地方法院檢
        察署９５年度偵字第３４６號卷第３３頁、第３４頁，
        臺灣臺北地方法院檢察署９５年度偵字第２２３７號卷
        第４５至第４８頁，臺灣板橋地方法院檢察署９５年度
        偵字第３９５１號卷第５頁至第７頁、第１７頁、第１
        ８頁〕等足佐，堪認被告乙○○自白情節，與事實相符
        ；且查：
        一、按「犯誣告之罪，於所誣告之案件裁判確定前自白
            者，減輕或免除其刑，刑法第１７２條定有明文，
            上訴人既在原審自白其告訴某甲等強借及搶奪行為
            為虛偽，縱其自白當時某甲等之搶奪案件業經檢察
            官不起訴處分確定，但處分確定究與裁判確定不同
            ，是其自白仍不得謂非在所誣告之案件裁判確定以
            前，按照前開說明，自應予減輕或免除其刑。」〔
            最高法院３１年上字第２２１１號判例意旨〕；被
            告乙○○於本院審理時自白事實欄所示犯行，自白
            之際附表壹、附表貳所示『提示人』等，均無因所
            誣告案件經裁判確定之情節，按諸上述，仍係在所
            誣告之案件裁判確定以前自白；爰認定如事實欄。
        二、本件事證明確，被告乙○○之上揭犯行，堪予認定
            。
    貳、被告乙○○為事實欄所示犯行後，刑法業經  總統於９
        ４年２月２日以總統華總一義字第０９４０００１４９
        ０１號令修正公布第１～３、５、１０、１１、１５、
        １６、１９、２５～２７、第四章章名、２８～３１、
        ３３～３８、４０～４２、４６、４７、４９、５１、
        ５５、５７～５９、６１～６５、６７、６８、７４～
        ８０、８３～９０、９１－１、９３、９６、９８、９
        ９、１５７、１８２、２２０、２２２、２２５、２２
        ９－１、２３１、２３１－１、２９６－１、２９７、
        ３１５－１、３１５－２、３１６、３４１、３４３條
        條文；增訂第４０－１、７５－１條條文；刪除第５６
        、８１、９４、９７、２６７、３２２、３２７、３３
        １、３４０、３４５、３５０條條文；並自９５年７月
        １日施行。現行刑法第２條第１項規定：「行為後法律
        有變更者，適用行為時之法律。但行為後之法律有利於
        行為人者，適用最有利於行為人之法律。」，其中〔一
        〕刑法第１７１條規定：「未指定犯人，而向該管公務
        員誣告犯罪者，處一年以下有期徒刑、拘役或三百元以
        下罰金。」；惟現行刑法第３３條第５款規定「罰金：
        新臺幣一千元以上，以百元計算之。」。修正後罰金刑
        最低度重於行為時法，新法非有利於行為人。〔二〕行
        為時刑法第５６條規定：「連續數行為而犯同一之罪名
        者，以一罪論。但得加重其刑至二分之一。」。現行刑
        法業將第５６條刪除；比較新、舊法律，新法非有利於
        行為人。〔三〕行為時之刑法第４１條第１項前段規定
        ：「犯最重本刑為伍年以下有期徒刑以下之刑之罪，而
        受陸個月以下有期徒刑或拘役之宣告，因身體、教育、
        職業、家庭之關係或其他正當事由，執行顯有困難者，
        得以壹元以上參元以下折算壹日，易科罰金。」，又行
        為時之易科罰金折算標準，修正前罰金罰鍰提高標準條
        例第２條〔現已刪除〕規定，就其原定數額提高為１０
        ０倍折算１日。據此，行為時之易科罰金折算標準，應
        以銀元參佰元折算壹日，經折算後，應以新臺幣玖佰元
        折算壹日。惟現行刑法第４１條第１項前段則規定：「
        犯最重本刑為伍年以下有期徒刑以下之刑之罪，而受陸
        個月以下有期徒刑或拘役之宣告者，得以新臺幣壹仟元
        、貳仟元或參仟元折算壹日，易科罰金。」。比較修正
        前、後之易科罰金折算標準，新法非有利於行為人。
    參、核被告乙○○所為，係犯刑法第１７１條第１項未指定
        犯人誣告罪；其先後貳次未指定犯人誣告犯行，時間緊
        接，犯罪構成要件相同，顯係基於概括犯意反覆為之，
        依修正前刑法連續犯之規定，論以壹罪，並加重其刑；
        被告於所所誣告之案件，裁判確定前自白，依法減輕其
        刑，並依先加後減之規定加減之；其利用不知情之鄭文
        祥犯本罪，為間接正犯。爰審酌被告乙○○犯罪之動機
        、目的、手段、所致危害，暨犯罪後態度等一切情狀，
        量處如主文所示之刑，並諭知易科罰金之折算標準。
乙、無罪部分〔即被告丙○○部分〕：
    壹、公訴意旨以：被告丙○○係磐帛公司實際負責人，明知
        由磐帛公司簽發如附表壹、附表貳所示支票，業由磐帛
        公司交付與甲○○擔任負責人之勝順纖維股份有限公司
        作為代工費用，並未遺失，因無力給付票款，竟與乙○○共犯事實欄所示未指定犯人誣告犯行，因認被告丙○○亦涉刑法第１７１條第１項未指定犯人誣告罪嫌。
    貳、本件控、辯雙方主要爭點及所主張之證據方法：
        一、公訴人認被告丙○○涉上揭犯嫌，係以〔一〕詰問
            證人甲○○，〔二〕廖秋惠、吳天銘之證述。〔三
            〕劉志成、丁○○之證述。〔四〕甲○○之證述。
            〔五〕鄭文祥之證述。〔六〕王蒼頡之證述。〔七
            〕遺失票據申請書２份。〔八〕被告丙○○９４年
            間入出境紀錄１份。〔九〕臺灣臺北地方法院檢察
            署９５年偵字第５６號聲請簡易判決處刑書１份。
            〔十〕支票正反面影本及退票理由單。〔十一〕臺
            灣板橋地方法院檢察署９５年偵字第１６４０號被
            告丙○○、乙○○詐欺案件。〔十二〕被告丙○○
            供述。〔十三〕被告乙○○供述等為證據方法。
        二、被告丙○○坦承在系爭支票發票日期，未匯入票款
            供持票人提示兌領。惟爭執否認犯罪，其主要爭點
            為伊〔丙○○〕曾告誡乙○○不可謊報票據遺失，
            並主張系爭支票係乙○○自作主張謊報遺失。
        三、本院依職權訊問證人乙○○。
    參、關於上揭證據方法之證據能力：
        刑事訴訟法第１５９條第１項雖規定，被告以外之人於
        審判外之言詞或書面陳述，除法律有規定外，不得作為
        證據。惟同法第１５９條之５明定：「被告以外之人於
        審判外之陳述，雖不符前四條之規定，而經當事人於審
        判程序同意作為證據，法院審酌該言詞陳述或書面陳述
        作成時之情況，認為適當者，亦得為證據。」、「當事
        人、代理人或辯護人於法院調查證據時，知有第一百五
        十九條第一項不得為證據之情形，而未於言詞辯論終結
        前聲明異議者，視為有前項之同意。」，其立法理由在
        於傳聞證據未經當事人之反對詰問予以核實，乃排斥其
        證據能力。惟當事人如放棄對原供述人之反對詰問權，
        於審判程序表示同意該等傳聞證據可作為證據，此時，
        法院除認該傳聞證據欠缺適當性外，自可承認其證據能
        力。又當事人、代理人或辯護人於調查證據時，知有刑
        事訴訟法第１５９條第１項不得為證據之情形，卻表示
        「對於證據調查無異議」、「沒有意見」、「不知道」
        等意思，而未於言詞辯論終結前聲明異議者，應視為已
        有將該等傳聞證據採為證據之同意。經查，被告丙○○
        對於公訴人所舉證據方法之證據能力表示「沒意見」〔
        參見本院準備程序筆錄第４頁〕、審判期日對上揭證據
        調查表示「沒意見」〔參見本院審判筆錄〕，按諸上述
        ，得為本案證據。
    肆、本院之判斷：
        一、附表壹、附表貳所示票據，係證人乙○○攜同不知
            情之鄭文祥，於９４年５月２７日、同年６月２９
            日，填載遺失票據申報書、票據掛失止付通知書，
            謊報『金額、受款人、發票日期均空白，約於４月
            份在路上遺失』、『金額、受款人、發票日期均空
            白，在公司附近遺失』，業據證人乙○○結證在卷
            〔參見本院審判筆錄〕，復有遺失票據申報書、票
            據掛失止付通知書影本足參〔附臺灣桃園地方法院
            檢察署９５年度偵字第３４６號卷第３５頁至第３
            ８頁〕，已見謊報系爭票據遺失之『行為人』，係
            證人乙○○，非被告丙○○，實難遽認被告丙○○
            分擔事實欄所示犯罪行為。
        二、遍查〔一〕鄭文祥陳述情節〔參見臺灣桃園地方法
            院檢察署９５年度偵字第３４６號卷第３頁至第５
            頁、第４４頁，臺灣臺北地方法院檢察署９５年度
            偵字第２２３７號卷第７頁至第１１頁，臺灣板橋
            地方法院檢察署９５年度偵字第３９５１號卷第３
            ４頁至第３７頁，９５年度偵字第７５２８號卷第
            ６頁至第９頁〕。〔二〕乙○○先前陳述情節〔參
            見臺灣桃園地方法院檢察署９５年度偵字第３４６
            號卷第６頁至第９頁、第４４頁、第４５頁，臺灣
            臺北地方法院檢察署９５年度偵字第２２３７號卷
            第１２頁至第１５頁，臺灣板橋地方法院檢察署９
            ５年度偵字第３９５１號卷第３０頁至第３３頁、
            第６７頁，９５年度偵字第７５２８號卷第１６頁
            至第１８頁〕。〔三〕廖秋惠陳述、結證情節〔參
            見臺灣桃園地方法院檢察署９５年度偵字第３４６
            號卷第２５頁第２７頁、第４５頁〕。〔四〕被害
            人甲○○之陳述情節〔參見臺灣桃園地方法院檢察
            署９５年度偵字第３４６號卷第２８頁第３０頁、
            臺灣臺北地方法院檢察署９５年度偵字第２２３７
            號卷第２８頁至第３１頁，臺灣板橋地方法院檢察
            署９５年度偵字第３９５１號卷第４１頁至第４３
            頁，９５年度偵字第７５２８號卷第１３頁至第１
            ５頁〕。〔五〕被害人王蒼頡之陳述情節〔參見臺
            灣臺北地方法院檢察署９５年度偵字第２２３７號
            卷第２４頁至第２７頁〕。〔六〕被害人劉志成陳
            述被害情節〔參見臺灣板橋地方法院檢察署９５年
            度偵字第３９５１號卷第３８頁至第６０頁、第６
            ７頁、第６８頁〕。〔七〕證人吳天銘偵查時結證
            情節〔參見臺灣板橋地方法院檢察署９５年度偵字
            第３９５１號卷第６７頁背面、第６８頁正面〕。
            〔八〕被害人丁○○陳述情節〔參見臺灣板橋地方
            法院檢察署９５年度偵字第７５２８號卷第１０頁
            至第１２頁〕，查無隻字片語語及被告丙○○對事
            實欄所示『未指定犯人誣告』犯行，有何犯意之聯
            絡與行為之分擔，據其等供述情節，不能為不利於
            被告丙○○之論據。
        三、被告丙○○９４年間入出境紀錄〔附臺灣板橋地方
            法院檢察署９５年度偵字第３９５１號卷第７９頁
            〕雖記載被告丙○○於９４年５月２７日自中正國
            際機場入境；惟『入境』與『被告丙○○有無共謀
            或分擔事實欄所示未指定犯人誣告犯行』，分為貳
            事，自不得以證人乙○○為事實欄所示犯行之際，
            被告丙○○業已入境，即率謂被告丙○○共犯事實
            欄所示犯行。
        四、臺灣臺北地方法院檢察署９５年偵字第５６號聲請
            簡易判決處刑書「犯罪事實」欄，係認謊報另紙票
            號「ＣＣ0000000號」票據遺失之『行為人
            』為該案被告「郭珮婕」，並不認被告丙○○共謀
            或分擔是項誣告犯行，此有上揭不起訴處分書繕本
            足參〔附臺灣板橋地方法院檢察署９５年度偵字第
            ３９５１號卷第６２頁、第６３頁〕。
        五、臺灣板橋地方法院檢察署９５年度偵字第１６４０
            號詐欺案中，被告丙○○未有隻字片語自白曾共謀
            或分擔事實欄所示誣告犯行；被告乙○○雖坦承申
            報系爭票遺失，但直陳「我報遺失時，我弟弟人在
            大陸，．．．」；被告鄭文祥、證人吳天銘、劉志
            成、，暨該案告訴人吉成紡織股份有限公司代表人
            林朝督，查無隻字片語言及被告丙○○共謀或分擔
            事實欄所示誣告行為〔參見臺灣板橋地方法院檢察
            署９５年度偵字第１６４０號影卷第４頁至第８頁
            ，９４年度交查字第１４５２號影卷第１０頁至第
            １３頁〕。
        六、支票正反面及退票理由單影本〔附臺灣桃園地方法
            院檢察署９５年度偵字第３４６號卷第３３頁、第
            ３４頁，臺灣臺北地方法院檢察署９５年度偵字第
            ２２３７號卷第４５至第４８頁，臺灣板橋地方法
            院檢察署９５年度偵字第３９５１號卷第５頁至第
            ７頁、第１７頁、第１８頁〕，僅能證明附表壹、
            貳所示票據掛失止付後『退票』之事實，究不能據
            之遞衍為被告丙○○共謀或分擔事實欄所示犯行。
        七、證人甲○○經傳喚未於審判期日到庭，併本案被告
            丙○○部分，事證已明，無再行傳訊證人甲○○之
            必要，附此敘明。
    肆、綜合本案全盤事證，不能生被告丙○○犯本罪之確信，
        當屬不能證明其犯本罪，爰依法為無罪之諭知。
丙、臺灣板橋地方法院檢察署檢察官移送併辦之９５年度偵字第
    ２８４７１號被告乙○○、丙○○誣告案，與起訴部分，為
    同一事實，業經審結如上，附此敘明。
據上論斷，應依刑事訴訟法第２８７條之１第１項、第２７３條
之１第１項、第２９９條第１項前段、第３０１條第１項，刑法
第２條第１項前段、第１７１條第１項、第１７２條，修正前刑
法第５６條、第４１條第１項前段，罰金罰鍰提高標準條例第１
條前段，修正前罰金罰鍰提高標準條例第２條，判決如主文。
本案經檢察官蔡元仕到庭執行職務。
中    華    民    國    95    年    11    月    10    日
                  刑事第一庭  審判長法  官  陳恆寬
                                    法  官  張江澤
                                    法  官  陳福來
以上正本證明與原本無異。
如不服本判決應於送達後10日內向本院提出上訴狀。
                                    書記官  林兆嘉
中    華    民    國    96    年    8     月    28    日
附表壹：
┌─┬─────┬────┬────┬───┬─────────────┐
│編│票據號碼  │票面金額│發 票 日│提示人│備                     註 │
│號│          │新臺幣元│        │      │                          │
├─┼─────┼────┼────┼───┼─────────────┤
│1 │CI0000000 │500000. │94/06/30│廖秋惠│一、遺失票據申報書、票據掛│
│  │          │        │        │      │    失止付通知書影本附臺灣│
│  │          │        │        │      │    桃園地方法院檢察署９５│
│  │          │        │        │      │    年度偵字第３４６號卷第│
│  │          │        │        │      │    ３５頁、第３７頁。    │
│  │          │        │        │      │二、支票正、背面影本附同上│
│  │          │        │        │      │    卷第３３頁、第３４頁。│
├─┼─────┼────┼────┼───┼─────────────┤
│2 │CI0000000 │743580. │94/06/24│劉志成│一、遺失票據申報書、票據掛│
│  │          │        │        │      │    失止付通知書影本附臺灣│
│  │          │        │        │      │    桃園地方法院檢察署９５│
│  │          │        │        │      │    年度偵字第３４６號卷第│
│  │          │        │        │      │    ３５頁、第３７頁。    │
│  │          │        │        │      │二、支票正、背面及退票理由│
│  │          │        │        │      │    單影本附臺灣板橋地方法│
│  │          │        │        │      │    院檢察署９５年度偵字第│
│  │          │        │        │      │    ３９５１號卷第５頁至第│
│  │          │        │        │      │    ７頁。                │
├─┼─────┼────┼────┼───┼─────────────┤
│3 │CL0000000 │498280. │94/05/31│王蒼頡│一、遺失票據申報書、票據掛│
│  │          │        │        │      │    失止付通知書影本附臺灣│
│  │          │        │        │      │    桃園地方法院檢察署９５│
│  │          │        │        │      │    年度偵字第３４６號卷第│
│  │          │        │        │      │    ３５頁、第３７頁。    │
│  │          │        │        │      │二、支票及退票理由單影本附│
│  │          │        │        │      │    臺灣臺北地方法院檢察署│
│  │          │        │        │      │    ９５年度偵字第２２３７│
│  │          │        │        │      │    號卷第４５至第４８頁。│
│  │          │        │        │      │                          │
├─┼─────┼────┼────┼───┼─────────────┤
│4 │CL0000000 │594660. │94/05/31│王蒼頡│仝上。                    │
├─┼─────┼────┼────┼───┼─────────────┤
│5 │CL0000000 │497060. │94/05/31│王蒼頡│仝上。                    │
├─┼─────┼────┼────┼───┼─────────────┤
│6 │CL0000000 │600000. │94/05/28│劉志成│一、遺失票據申報書、票據掛│
│  │          │        │        │      │    失止付通知書影本附臺灣│
│  │          │        │        │      │    桃園地方法院檢察署９５│
│  │          │        │        │      │    年度偵字第３４６號卷第│
│  │          │        │        │      │    ３５頁、第３７頁。    │
│  │          │        │        │      │二、支票正、背面及退票理由│
│  │          │        │        │      │    單影本附臺灣板橋地方法│
│  │          │        │        │      │    院檢察署９５年度偵字第│
│  │          │        │        │      │    ３９５１號卷第１１頁。│
└─┴─────┴────┴────┴───┴─────────────┘
附表貳：
┌─┬─────┬────┬────┬───┬─────────────┐
│編│票據號碼  │票面金額│發 票 日│提示人│備                      註│
│號│          │新臺幣元│        │      │                          │
├─┼─────┼────┼────┼───┼─────────────┤
│1 │CI0000000 │360000. │94/06/30│廖秋惠│一、遺失票據申報書、票據掛│
│  │          │        │        │      │    失止付通知書影本附臺灣│
│  │          │        │        │      │    桃園地方法院檢察署９５│
│  │          │        │        │      │    年度偵字第３４６號卷第│
│  │          │        │        │      │    ３６頁、第３８頁。    │
│  │          │        │        │      │二、支票正、背面影本附同上│
│  │          │        │        │      │    卷第３３頁、第３４頁。│
├─┼─────┼────┼────┼───┼─────────────┤
│2 │CL0000000 │650000. │94/07/20│劉志成│一、遺失票據申報書、票據掛│
│  │          │        │        │      │    失止付通知書影本附臺灣│
│  │          │        │        │      │    桃園地方法院檢察署９５│
│  │          │        │        │      │    年度偵字第３４６號卷第│
│  │          │        │        │      │    ３６頁、第３８頁。    │
│  │          │        │        │      │二、支票正、背面及退票理由│
│  │          │        │        │      │    單影本附臺灣板橋地方法│
│  │          │        │        │      │    院檢察署９５年度偵字第│
│  │          │        │        │      │    ３９５１號卷第１７頁。│
├─┼─────┼────┼────┼───┼─────────────┤
│3 │CL0000000 │612000. │94/07/25│劉志成│一、遺失票據申報書、票據掛│
│  │          │        │        │      │    失止付通知書影本附臺灣│
│  │          │        │        │      │    桃園地方法院檢察署９５│
│  │          │        │        │      │    年度偵字第３４６號卷第│
│  │          │        │        │      │    ３６頁、第３８頁。    │
│  │          │        │        │      │二、支票正、背面及退票理由│
│  │          │        │        │      │    單影本附臺灣板橋地方法│
│  │          │        │        │      │    院檢察署９５年度偵字第│
│  │          │        │        │      │    ３９５１號卷第１８頁。│
└─┴─────┴────┴────┴───┴─────────────┘
附錄壹：本件論罪科刑參考法條：
刑法第１７１條：
未指定犯人，而向該管公務員誣告犯罪者，處一年以下有期徒
刑、拘役或三百元以下罰金。
未指定犯人，而偽造、變造犯罪證據，或使用偽造、變造之犯
罪證據，致開始刑事訴訟程序者，亦同。
刑法第１７２條：
犯第一百六十八條至第一百七十一條之罪，於所虛偽陳述或所
誣告之案件，裁判或懲戒處分確定前自白者，減輕或免除其刑
。
附錄貳：告訴人、被害人、被告上訴權利告知書：
一、如果您是告訴人或被害人而對本判決不服，請書具不服的理
    由狀，向臺灣板橋地方法院檢察署提出聲請，請求檢察官上
    訴。但要注意可以上訴的期間只有１０天，而且這項可以上
    訴的期間，是以檢察官收受判決正本的日期起算，不是從您
    收到判決以後起算。
二、如果您是被告而對本判決不服，可以在您收到判決後１０天
    內提起上訴，而上訴的目的，既然是希望改變原來的判決，
    所以您的上訴狀一定要記載上訴的具體理由。
三、如果您是被告，也可以在１０天的上訴期間內，先行提出上
    訴狀，但要注意在１０天上訴期間屆滿後的２０天內，向原
    來判決的法院，補提上訴理由狀。
四、如果您有什麼訴訟程序的疑問，可以就近到任何法院的聯合
    服務中心洽詢，也可以依照法律扶助法的規定，向法律扶助
    基金會請求法律扶助。
    法律扶助基金會板橋分會
          地址：臺北縣板橋市○○路○段268號10樓
          電話：(00)0000-0000
          傳真：(00)0000-0000
          Email:banciao@laf.org.tw
    法律扶助基金會臺北分會
          地址：臺北市○○○路○段200號6樓
          電話：(00)0000-0000
          傳真：(00)0000-0000
          Email:taipei@laf.org.tw


司法院資訊處製作；財團法人民間司法改革基金會備份。
